【裁判字號】    95,上訴,719
【裁判日期】    950413
【裁判案由】    毒品危害防制條例
【裁判全文】
臺灣高等法院刑事判決                 95年度上訴字第719號
上  訴  人  臺灣板橋地方法院檢察署檢察官
上  訴  人
即  被  告  甲○○
                    （另案於於臺灣臺北分監執行中）
上列上訴人，因被告違反毒品危害防制條例案件，不服臺灣板橋
地方法院94年度訴字第1476號，中華民國94年12月30日第一審判
決（起訴案號：臺灣板橋地方法院檢察署94年核退毒偵字第1231
號，並經移送併辦：台灣嘉義地方法院檢察署94年毒偵字第1104
號。台灣台北地方法院檢察署94年毒偵字第2303號、第2423號、
第2982號，同署94年偵字第13463號、第14292號，同署95年毒偵
字第149號。台灣桃園地方法院檢察署95年毒偵字第512號）提起
上訴，本院判決如下：
    主  文
原判決撤銷。
甲○○連續施用第一級毒品，處有期徒刑壹年伍月，扣案之第一
級毒品海洛因貳包（淨重零點壹伍公克，包裝重零點伍壹公克）
、摻海洛因香煙壹支，均沒收銷燬之，第一級毒品海洛因殘渣袋
參個，均沒收。又連續施用第二級毒品，處有期徒刑玖月，扣案
第二級毒品安非他命參包，沒收銷燬之。主刑部分應執行有期徒
刑貳年。
    事  實
一、甲○○前於民國（下同）88年間，因違反毒品危害防制條例
    案件，經臺灣臺北地方法院以88年度訴字第1632號，就販賣
    第二級毒品罪判處有期徒刑4年8月、施用第一級毒品罪判處
    有期徒刑6月，定應執行有期徒刑5 年，提起上訴，於89年5
    月2日撤回上訴確定，89年10月入監執行，於92年4月17日因
    假釋出監（縮刑期滿日為94年6 月12日）。又於88年因施用
    毒品案件，經同院於88年10月1 日以88年度毒聲字第2450號
    裁定送觀察、勒戒後，認無繼續施用毒品傾向，於88年10月
    16日釋放，經臺灣臺北地方法院檢察署檢察官以88年毒偵字
    第661 號為不起訴處分確定，另於89年間復因施用毒品案件
    ，經同院以89年度毒聲字第1918號裁定送觀察、勒戒後，認
    無繼續施用毒品傾向，於89年8月17日釋放，同署於89年8月
    28日以89年毒偵緝字第294 號為不起訴處分確定。前開假釋
    經撤銷，執行殘刑2年1月26日（自95年2月8日起至97年4月2
    日止，於本案不構成累犯）。詎不思悛悔，於觀察勒戒執行
    完畢釋放後五年內，復基於施用第一級毒品海洛因及第二級
    毒品安非他命等之概括犯意，自93年12月17日起至94年11月
    3 日止，在不詳地點，以不詳方法，連續施用第一級毒品海
    洛因多次，自94年5月11日起至94年11月3日止，在不詳地點
    ，以不詳方法，連續施用第二級毒品安非他命多次。分別於
    （一）93年12月18日晚間11 時，在臺北縣中和市○○路158
    號11 樓之1，為警查獲，扣得其所有第一級毒品海洛因殘渣
    袋1個等物；（二）94年5月11日凌晨4 時許，駕車在嘉義市
    ○區○○路2段與竹文街口，為警查獲；（三）94年5月16日
    下午2時50分許，在臺北縣土城市○○路○ 段297號為警查獲
    ，扣得第一級毒品海洛因殘渣袋1個、香菸1支；（四）94年
    7月24日下午3 時許，在臺北市○○路○段77巷1號4樓為警查
    獲，扣得所有第一級毒品海洛因殘渣袋1個；（五）94年8月
    7日晚間9 時28分許，在臺北縣新店市○○路1巷右側約30公
    尺處為警查獲，扣得第一級毒品海洛因2 包（合計淨重0.15
    公克，包裝重0.51公克）、第二級毒品安非他命3 包（毛重
    0.48公克、0.58公克、0.2公克）等物；（六）94年8月13日
    下午6時30分許，在臺北縣新店市○○街25 巷口，為警查獲
    ，扣得其姓名年籍不詳、綽號「阿華」友人所有第一級毒品
    海洛因殘渣袋2個、第二級毒品安非他命殘渣袋1個；（七）
    94年8月30日凌晨3時30分許，在臺北市○○路○段244巷12號
    前，為警通緝到案而查悉上情。（八）94年10月3日上午6時
    許，在國道三號高速公路南向龍潭收費處為警查獲，並扣得
    其所有摻海洛因香煙1支等物。（九）94年11月3日21時許，
    在台北市○○路○段2巷22號前，為警查獲，並扣得其所有供
    施用之殘渣袋1個。
二、案經臺北縣政府警察局土城分局報請臺灣板橋地方法院檢察
    署檢察官偵查起訴，暨臺北縣政府警察局板橋分局報請臺灣
    板橋地方法院檢察署檢察官呈請臺灣高等法院檢察署檢察長
    令轉臺灣臺北地方法院檢察署檢察官偵查後移送併辦、臺北
    市政府警察局文山第一分局、第二分局、臺北縣政府警察局
    新店分局報請臺灣臺北地方法院檢察署檢察官、嘉義市警察
    局第一分局報請臺灣嘉義地方法院檢察署檢察官，台灣桃園
    地方法院檢察署，台灣台北地方法院檢察署移送原審及本院
    併辦。
    理  由
一、按除被告所犯為死刑、無期徒刑、最輕本刑為三年以上有期
    徒刑之罪或高等法院管轄第一審案件者外，於第一次審判期
    日前之準備程序進行中，被告先就被訴事實為有罪之陳述時
    ，審判長得告知被告簡式審判程序之旨，並聽取當事人、代
    理人、辯護人及輔佐人之意見後，裁定進行簡式審判程序，
    刑事訴訟法第273條之1第1 項，定有明文。經核被告甲○○
    所犯係死刑、無期徒刑、最輕本刑為三年以上有期徒刑以外
    之罪，其於準備程序中就被訴事實為有罪之陳述，經法官告
    知簡式審判程序之旨，並聽取公訴人、被告之意見後，原審
    爰依首揭規定，合議裁定由受命法官獨任進行簡式審判程序
    ，核無不合。
二、前開施用毒品之犯罪事實，業據上訴人即被告（下稱被告）
    甲○○，先後於原審、本院審理時坦承不諱，且查：
(一)其於93年12月18日晚間11時許為警查獲後，於翌日下午1 時
    50分許經警採集之尿液檢體，經送臺灣檢驗科技股份有限公
    司以酵素免疫分析法初步檢驗，呈鴉片類陽性反應，復經氣
    相層析質譜儀確認，並呈嗎啡陽性反應，經判定有嗎啡陽性
    反應，有該公司94年2月1日濫用藥物尿液檢驗報告可稽。
(二)其於94年5月11日凌晨4 時許，為警查獲後，於同日凌晨5時
    50分許經警採集尿液檢體，經送長榮大學以酵素免疫分析法
    初步檢驗，復經氣相層析質譜儀確認，呈嗎啡類陽性反應，
    有該大學94年6月8日確認報告在卷可憑。
(三)其於同年5月16日下午2 時50分許為警查獲後，於同日下午3
    時30分許經警採集之尿液檢體，經送臺灣檢驗科技股份有限
    公司以酵素免疫分析法初步檢驗，呈安非他命類及鴉片類陽
    性反應，復經氣相層析質譜儀確認，亦有安非他命、甲基安
    非他命、可待因及嗎啡陽性反應，經判定有安非他命類及鴉
    片類陽性反應，有該公司同年6月8日濫用藥物尿液檢驗報告
    可稽。
(四)其於94年7月24日下午3 時許許為警查獲後，於該日下午4時
    45分許經警採集之尿液檢體，經送前開公司以酵素免疫分析
    法初步檢驗，呈安非他命類及鴉片類陽性反應，復經氣相層
    析質譜儀確認，亦有安非他命、甲基安非他命、可待因及嗎
    啡陽性反應，經判定有安非他命類及鴉片類陽性反應，有該
    公司94年8月8日濫用藥物尿液檢驗報告附卷可參。又扣案之
    殘渣袋1 包，經警以聯勤204廠製造之煙毒品檢驗A包試劑初
    步檢驗結果，呈嗎啡、海洛因反應，因微量而無法秤重，有
    該局初步鑑驗報告書可查。
(五)其於94年8月7日晚間9 時28分許為警查獲後，於該日晚間11
    時1 分許經警採集之尿液檢體，經送前開公司以酵素免疫分
    析法初步檢驗，呈安非他命類及鴉片類陽性反應，復經氣相
    層析質譜儀確認，亦有安非他命、甲基安非他命、可待因及
    嗎啡陽性反應，經判定有安非他命類及鴉片類陽性反應，有
    該公司94年10月18日濫用藥物尿液檢驗報告附卷可佐（參見
    原審卷77 頁）。又扣案毒品，經警以聯勤204廠製造之煙毒
    品檢驗A 包試劑初步檢驗結果，呈嗎啡、海洛因反應，有該
    初步報告單可憑。且該毒品海洛因二包，經鑑驗係海洛因乙
    節（淨重0.15公克，包裝重0.51公克），有法務部調查局鑑
    驗書可憑（參見原審卷182頁）。
(六)其於94年8 月13日下午6時30分許為警查獲後，於翌日上午9
    時50分許經警採集之尿液檢體，經送前開公司以酵素免疫分
    析法初步檢驗，呈安非他命類及鴉片類陽性反應，復經氣相
    層析質譜儀確認，亦有安非他命、甲基安非他命、可待因及
    嗎啡陽性反應，經判定有安非他命類及鴉片類陽性反應，有
    該公司94年9月6日濫用藥物尿液檢驗報告可稽（參見原審卷
    53頁）。
(七)其於94年8 月30日凌晨3時30分許為警查獲後，於該日上午9
    時30分許經警採集之尿液檢體，經送前開公司以酵素免疫分
    析法初步檢驗，呈安非他命類及鴉片類陽性反應，復經氣相
    層析質譜儀確認，亦有甲基安非他命及嗎啡陽性反應，有該
    公司94年9月13日濫用藥物尿液檢驗報告可據。
(八)其於94年10月3日上午6時許，在國道三號高速公路南向龍潭
    收費處為警查獲，經採尿送驗，呈海洛因、安非他命之陽性
    反應情節，有台灣尖端先進生技醫藥股份有限公司94年10月
    13日驗尿報告可稽，並有其所有摻海洛因之香煙1 支等物扣
    案可憑。
(九)其於94年11月3日21時許，在台北市○○路○段2 巷22號前，
    為警查獲，經採尿送驗結果，呈海洛因、安非他命陽性反應
    情事，有臺灣檢驗科技股份有限公司94年11月17日驗尿報告
    可稽。
三、茲按，海洛因經注射或吸入人體後，約百分之80於24小時內
    自尿中排出，一般而言，尿液中能否驗出嗎啡陽性反應，與
    其投與量、投與途徑、採尿時間、個人體質及檢測方法之靈
    敏度有關，國內曾有文獻報導注射6 毫克之海洛因鹽酸鹽，
    其代謝物嗎啡之平均可檢出時限約為26小時，業經行政院衛
    生署藥物食品檢驗局於81年9月8 日以藥檢壹字第8114885號
    函述綦詳。又甲基安非他命經口服投與後約百分之70於24小
    時內自尿中排出，約百分之90於96小時內自尿中排出，由於
    甲基安非他命成分之檢出與其投與方式、投與量、個人體質
    、採尿時間與檢測儀器之精密度等諸多因素有關，因此僅憑
    尿液中呈安非他命陽性反應，並無法確實推算吸食時間距採
    集時間之長短，惟依上述資料推斷，最長可能不會超過四日
    ，亦經行政院衛生署藥物食品檢驗局81年2月8 日 (81)藥檢
    一字第001156號函示明確。本件被告尿液檢體均經以氣相層
    析質譜儀分析法確認，鑑出被告尿液各有鴉片類、安非他命
    類等陽性反應，可見被告於前述採集尿液檢體前約分別於26
    小時、96小時內扣除為警查獲後被告不可能施用毒品期間內
    之某時，尚有上述施用毒品之犯行，是前述自白，應與事實
    相符，殊值信取。次查，被告於88年間因施用毒品案件，經
    法院以88年度毒聲字第2450號裁定送勒戒處所觀察勒戒後，
    認無繼續施用毒品傾向，經臺灣臺北地方法院檢察署檢察官
    以88年度毒偵字第661 號為不起訴處分確定，另於89年間，
    因施用毒品案件，經同院以89年度毒聲字第1918號裁定送觀
    察勒戒後，認無繼續施用毒品傾向，同署於89年8 月28日以
    89年毒偵緝字第294 號為不起訴處分確定，有刑案資料查註
    紀錄表、全國施用毒品案件紀錄表及臺灣高等法院被告前案
    紀錄表可稽。此外，復有查獲現場照片、查獲現場草圖、扣
    案物品照片、扣押物品清單、贓證物品清單等可佐。從而，
    本件事證明確，被告上開犯行，洵堪認定，應依法論科。
四、核被告施用第一級毒品海洛因之行為，係犯毒品危害防制條
    例第10條第1 項施用第一級毒品罪；又其施用第二級毒品安
    非他命之行為，則犯同條第2 項施用第二級毒品罪。其多次
    持有毒品之低度行為，當各為其施用高度行為所吸收，均不
    另論罪。被告各施用第一級毒品海洛因及第二級毒品安非他
    命多次，均時間緊接，所犯分別為罪名相同之罪，顯係出於
    概括犯意所為，皆屬連續犯，應分別依刑法第56條之規定，
    論以一罪，並各加重其刑。臺灣嘉義地方法院檢察署94年度
    毒偵字第1104號，就被告於94年5月11日凌晨5時50分許回溯
    72小時內某時施用第一級毒品海洛因一次犯行；臺灣臺北地
    方法院檢察署94年度偵字第14292 號，就被告於93年12月19
    日下午1時50分許回溯26 小時之施用第一級毒品一次犯行。
    臺灣臺北地方法院檢察署94年度毒偵字第2982號、第2303號
    、第2423號、94年度偵字第13463號，就被告分別於94年8月
    30日上午9時30分許、94年8月7日晚間11時1 分、94年8月14
    日上午9時50分、94年7月24日下午4 時45分許前回溯26小時
    、96小時內某時，各施用第一級毒品海洛因、第二級毒品安
    非他命一次犯行等併案，及上開（八）、（九）之施用第一
    級、第二級毒品併案事實，經核與起訴之犯罪事實，具裁判
    上一罪之連續犯關係，屬起訴效力所及，並經檢察官移送原
    審及本院併辦，基於審判不可分法理，本院自應合併審理。
    被告所犯上開之罪，犯意各別，行為互殊，應分論併罰。再
    者，被告於88年間因違反毒品危害防制條例案件，經臺灣臺
    北地方法院就販賣第二級毒品罪判處有期徒刑4年8月、施用
    第一級毒品罪判處有期徒刑6月，定應執行有期徒刑5年，於
    89年5月2日撤回上訴確定，於92年4 月17日縮短刑期假釋出
    監（執行期滿日為94年6 月12日），該假釋嗣經撤銷而執行
    殘刑2年1月26日（95年2月8日起），有該指揮書可憑（參見
    原審卷187 頁），並有被告前案紀錄表在卷可稽，被告本案
    施用犯行，自非累犯，甚為明確，併此敘明。
五、原審經審理結果，認被告罪證明確，予以論科，固非無見，
    但查，原審就（五）查獲海洛因2包、安非他命3包，未依法
    諭知沒收銷燬之，顯有違誤。又原審事實欄就上開（八）、
    （九）併案犯行，未及明確認定並審理，亦有可議。又被告
    於本案，並非累犯，已如前述，原審誤認累犯，自有違誤。
    被告提起上訴，請求就（八）部分一併審理，非無理由，惟
    請求輕判，核非可取，檢察官以上開（九）併辦案情，原審
    未及審理，提起上訴，指摘原判決不當，為有理由，原判決
    亦有上開可議，即屬無可維持，應由本院撤銷改判。爰審酌
    被告犯罪紀錄，素行欠佳，又其受觀察勒戒後，猶另萌施用
    毒品犯意，再犯本罪，顯見其戒除毒癮意志薄弱，且未衷心
    悛悔，漠視法令之禁制，恣意濫用藥品，其行為甚為可訾，
    及施用毒品係戕害自己身心，並無加害他人，兼衡本件施用
    毒品種類、期間暨次數、犯罪動機、手段、犯後態度等一切
    情狀，各量處如主文第二項所示之刑，並定其執行刑為有期
    刑二年，以示懲儆。如犯罪事實欄（五）查獲海洛因2 包、
    安非他命3 包（包裝袋與毒品不能分離）、（八）查扣摻海
    洛因之香煙1支，均應依毒品危害防制條例第18條第1項前段
    ，諭知沒收銷燬之，而（一）、（四）、（九）所示扣案第
    一級毒品海洛因殘渣袋各一個，係被告所有，且供其犯施用
    第一級毒品罪所用之物，應依刑法第38條第1項第2款規定，
    宣告沒收；事實欄（三）、（六）所示扣案物品，被告於原
    審堅詞否認係其所有，本院復查無其他證據可資證明該等物
    品係被告所有，且供被告犯本件所用之物，無從宣告沒收，
    併此敘明。
據上論斷，應依刑事訴訟法第369條第1項前段、第364條、第299
條第1項前段，毒品危害防制條例第10條第1項、第2 項、第18條
第1項前段，刑法第56條、第11條前段、第51條第5款、第38條第
1項第2款，判決如主文。
本案經檢察官林秀濤到庭執行職務
中    華    民    國    95    年    4     月    13    日
                  刑事第六庭    審判長法  官  陳  祐  治
                                      法  官  莊  謙  崇
                                      法  官  蔡  聰  明
以上正本證明與原本無異。
施用第一級毒品部分，檢察官及被告如不服本判決，應於收受送
達後十日內向本院提出上訴書狀，其未敘述上訴之理由者並得於
提起上訴後十日內向本院補提理由書（均須按他造當事人之人數
附繕本）。
施用第二級毒品部分，檢察官及被告均不得上訴。
                                      書記官  郭  台  發
中    華    民    國    95    年    4     月    14    日
附錄：本案論罪科刑法條全文
毒品危害防制條例第10條
施用第一級毒品者，處6月以上5年以下有期徒刑。
施用第二級毒品者，處3年以下有期徒刑。


司法院資訊處製作；財團法人民間司法改革基金會備份。
